【裁判字號】    98,審易,2077
【裁判日期】    981123
【裁判案由】    電子遊戲場業管理條例
【裁判全文】
臺灣高雄地方法院刑事判決            98年度審易字第2077號
公  訴  人  臺灣高雄地方法院檢察署檢察官
被      告  乙○○
上列被告因違反電子遊戲場業管理條例案件，經檢察官提起公訴
（98年度偵字第13400 號），本院判決如下：
    主  文
乙○○犯電子遊戲場業管理條例第二十二條之非法營業罪，處有
期徒刑陸月，如易科罰金，以新臺幣壹仟元折算壹日；扣案如附
表所示之電子遊戲機具壹台（含IC電路板壹塊）、電子遊戲機具
內之現金新臺幣壹佰參拾元，均沒收。
    事  實
一、乙○○明知未依電子遊戲場業管理條例之規定，向主管機關
    辦理電子遊戲場業之營利事業登記，不得經營電子遊戲場業
    ，竟基於違反上開規定之犯意，自民國98年3 月底某日起，
    在其所經營而設於高雄市左營區○○○路750 號「雙子星檳
    榔攤」內，擺設如附表所示之電子遊戲機具1 台，供不特定
    人把玩，而違反上開規定經營電子遊戲場業。嗣於98月4 月
    8 日晚間7 時25分許，甲○○在上址把玩如附表所示之電子
    遊戲機具，為警臨檢查獲，並扣得乙○○所有而供其違法經
    營電子遊戲場業之前開電子遊戲機具1 台（含IC電路板1 塊
    ），以及乙○○違法經營電子遊戲場業所得之現金即新臺幣
    （下同）130 元。
二、案經高雄市政府警察局左營分局移送臺灣高雄地方法院檢察
    署檢察官偵查起訴。
    理  由
一、被告乙○○明知證人即當日在雙子星檳榔攤內把玩如附表所
    示電子遊戲機具之客人甲○○、被告鄰居李淑珍於警詢所為
    之陳述，均為被告以外之人於審判外之陳述，具有刑事訴訟
    法第159 條規定，不得為證據之情事，而於本院審判期日，
    均未聲明異議，本院審酌證人甲○○、李淑珍於警詢所為陳
    述作成時之狀況，並無任何違反自由意志或遭製作筆錄員警
    誘導陳述之情形，認為適當，依刑事訴訟法第159 條之5 第
    2 項之規定，為傳聞法則之例外，均有證據能力。另證人甲
    ○○、李淑珍於98年7 月21日偵訊時所為之陳述，因均係於
    檢察官面前所為，且由檢察官依法告知具結義務及偽證之處
    罰後，經具結後所為之證詞，此有證人結文2 份及偵訊筆錄
    各1 份在卷可參，被告對於證人甲○○、李淑珍於偵查中所
    為之陳述，於本院審判期日，未曾主張或提及檢察官在偵查
    時有不法取供之情形，而客觀上亦無任何證據顯示上開證人
    於前述偵訊時所為之陳述，有何顯不可信之情況，自應認證
    人甲○○、李淑珍於偵查中所為之證述，均具有證據能力。
二、訊據被告固不否認未依電子遊戲場業管理條例之規定，向主
    管機關辦理電子遊戲場業之營利事業登記，而於上揭時、地
    ，在其所經營之雙子星檳榔攤內，擺設如附表所示之電子遊
    戲機具，為警查獲等事實，惟矢口否認有何違反電子遊戲場
    業條例之犯行，辯稱：附表所示之電子遊戲機具，係1 年或
    2 年前遭他人強迫擺放於其經營之雙子星檳榔攤，其並未提
    供電子遊戲機具讓顧客把玩，當日為警查獲，係警察說電子
    遊戲機具有插電，實際情形，其不清楚，且該電子遊戲機具
    故障，其準備要將之贈與乾爹即證人甲○○，故不可能向甲
    ○○收錢云云。惟查，上揭犯罪事實，業據被告於警詢時供
    稱：「（問：電動玩具至尊是何人擺設？何時開始擺設營業
    ？每日營業額為多少？該電動玩具至尊機台內的分數是否可
    以兌換現金？可否將機台內的分數以硬幣方式退出？）答：
    是我擺設經營。是98年3 月底擺放經營，至今經營未超過10
    天。每日營業額平均約新臺幣50元。不可以兌現現金。不可
    以退幣」、「（問：你是否有申請合法之電子遊戲場經營執
    照？）答：我沒有申請電子遊藝場經營執照」、「（問：警
    方查獲之時，電動玩具至尊是否有插電營業？現場有否人把
    玩？）答：有插電。現場有客人甲○○把玩」等語明確，核
    與證人甲○○證稱：「我於98年4 月8 日下午7 時許進入該
    店打完至尊機台電玩，我向一位女子（指李淑珍）購買一包
    香菸60元及50元檳榔，我拿200 元讓她找零90元，所以我就
    將90元零錢拿來打玩電玩機台」、「（問：98.4.8你至乙○
    ○的店內是否玩電動玩具？）答：有」、「（問：當時電動
    玩具有無插電？）答：有，當時電燈有亮」、「（問：你投
    入電動玩具的零錢如何得來？）答：我買香菸時找的零錢，
    我將零錢投入電動玩具的投幣孔」、「（問：你如何知道該
    處店內有擺設電動玩具？）答：當天去買香菸才知道該店有
    電玩」等語，以及證人李淑珍證稱：「（問：警方於高雄市
    左營區○○○路750 雙子星檳榔攤內臨檢查獲至尊遊戲機台
    1 台，當時是否有插電營業？當時是否有客人把玩？）答：
    警方查獲當時我看到機台是由客人甲○○在打玩，機台正開
    機運轉當中」等語相符，並有顯示附表所示之電子遊戲機具
    於查獲當日係插電營運中之照片6 張在卷可佐，而堪認定。
    被告雖以前詞置辯，然附表所示之電子遊戲機具，如係他人
    未經徵得被告同意，強行放置於被告經營之雙子星檳榔攤內
    ，被告應無可能將該電子遊戲機具插電供人把玩。又被告於
    偵查中曾陳稱：電子遊戲機具內之現金，部分係其投入把玩
    云云，倘若被告係遭人強迫，致挪出其經營檳榔攤之部分空
    間，供他人擺放電子遊戲機具，其心中應有所有怨懟，豈有
    可能投幣把玩之可能？且其於警詢陳稱：擺放如附表所示之
    電子遊戲機具，時間不超過10日等語，卻於本院審理時供稱
    ：電子遊戲機具係1 年或2 年前，遭人強行寄放云云，前後
    供述，已有矛盾。此外，倘若該電子遊戲機具係他人所寄放
    ，而非被告所有，被告自無權利將該電子遊戲機具贈與甲○
    ○，是被告前揭辯稱：要將電子遊戲機具贈送甲○○云云，
    其所為供述，彼此間顯相互矛盾。另被告辯稱：如附表所示
    之電子遊戲機具故障云云，倘若被告確係要將該電子遊戲機
    具贈與甲○○，應無可能將故障之電子遊戲機具作為贈與之
    標的，並參酌甲○○於偵查中證稱：其事先並不知有附表所
    示之電子遊戲機具存在，其係警方臨檢當日，至檳榔攤購買
    香菸與檳榔時，始發現有附表所示之電子遊戲機具，而以購
    買香菸與檳榔所剩餘之零錢把玩等語，顯示案發之前，甲○
    ○對於電子遊戲存在一事，毫無所悉，倘若被告曾將附表所
    示之電子遊戲機具贈與甲○○，甲○○豈有不知電子遊戲機
    具存在之理。且被告就附表所示之電子遊戲機具於案發當日
    是否插電一情，於偵查中，明確供稱：警方查獲時確實有插
    電等語，而於本院審理時，則辯稱：附表所示之電子遊戲機
    具，並未插電經營，是警察說有插電云云，前後供詞，一再
    反覆，且彼此間，相互矛盾，並與被告於警詢之供詞不符，
    堪認被告前揭所辯，係為圖脫免刑責之詞，要無可採。至於
    證人甲○○於本院審理時，證稱：當時其將錢幣投入電子遊
    戲機具，錢幣就會掉出，其尚未開始把玩，即遭警查獲云云
    ，與其於警詢、偵查中所述情節不符，本院審酌證人甲○○
    於警詢中，就其當日如何發現檳榔攤內有電子遊戲機具，以
    及以200 元購買香菸、檳榔各1 包後，剩餘90元零錢投入把
    玩之過程，證述極為詳盡，可信性極高，且證人甲○○於本
    院審理時，即不否認當日係購買物品之找零為90元，卻又證
    稱：其投入100 元把玩電子遊戲機具等語，顯有矛盾，堪認
    證人甲○○於本院審理時所為之證詞，係為迴護被告所為，
    要無可採。從而，本案事證明確，被告前揭所辯，均無可採
    ，其違法經營電子遊戲場業之犯行，堪以認定，應予依法論
    科。
三、又電子遊戲場業管理條例於98年1 月21日經總統修正公布，
    並自98年4 月13日施行，其中為配合商業登記法之修正及未
    來將廢止營利事業統一發證制度（參見同條例第11條修正理
    由），將該條例第15條之規定由「未依本條例規定辦理營利
    事業登記者，不得經營電子遊戲場業。」，修正為「未依本
    條例規定領有電子遊戲場業營業級別證者，不得經營電子遊
    戲場業。」，亦即將取得經營電子遊戲場業之營業許可資格
    ，由原先辦理「營利事業登記」之方式，改為申請「電子遊
    戲場業營業級別證」，同條例第22條關於違反第15條之刑罰
    規定，則並未修正更動，因上開取得電子遊戲場業經營許可
    程序之變動，屬刑罰構成要件之變更，則被告行為後，法律
    已有變更，自有新舊法比較適用之問題，經比較電子遊戲場
    業管理條例修正前、後之規定，修正後之電子遊戲場業管理
    條例，並未較有利於被告，依刑法第2 條第1 項前段規定，
    自應適用修正前電子遊戲場業管理條例規定。
四、被告在「雙子星檳榔攤」擺設如附表所示之電子遊戲機具，
    而經營電子遊戲場業務，核其所為，均係違反修正前之電子
    遊戲場業管理條例第15條：「未依本條例（即電子遊戲場業
    管理條例）規定辦理營利事業登記者，不得經營電子遊戲場
    業」之規定，應依同條例第22條論處。本院審酌被告並無犯
    罪之前科紀錄，有臺灣高等法院被告前案紀錄表1 紙在卷可
    佐，且被告擺設之電子遊戲機具數量僅有1 台，犯罪情節輕
    微，對社會安寧秩及他人權益並未有何立即之危害，惟被告
    矢口否認犯行，圖卸責任，毫無悔意，更耗費司法資源，傳
    訊業已於警詢及偵查中證述明確之證人甲○○，再次出庭作
    證，態度不佳等一切情狀，量處如主文所示之刑，並諭知易
    科罰金之折算標準，以資懲儆。扣案如附表所示之電子遊戲
    機具1 台，被告於警詢時業已自承為其所有，而該電子遊戲
    機具內之現金130 元，乃客人把玩所投入，自亦屬被告所有
    ，因附表所示之電子遊戲機具與電子遊戲機具內之現金，分
    別係供被告違法經營電子遊戲場業所用之物，以及被告違法
    經營電子遊戲場業所得之物，爰分別依刑法第38條第1 項第
    2 款、第3 款之規定，併予以宣告沒收。
五、證人甲○○於偵查中經檢察官告知具結之義務與偽證處罰，
    而證稱：其當時將購買香菸所找之零錢，投入電子遊戲機具
    把玩，約把玩3 分鐘等語，嗣於本院審理時，經本院告知具
    結義務與偽證處罰後，證稱：當日投入之錢幣都會掉出，其
    並未把玩如附表所示之電子遊戲機具等語，與其於偵查中所
    言，彼此矛盾，顯然涉有偽證之嫌疑，請依法偵辦。
據上論斷，應依刑事訴訟法第299 條第1 項前段，修正前之電子
遊戲場業管理條例第15條、第22條，刑法第2 條第1 項前段、第
11條前段、第41條第1 項前段、第38條第1 項第2 款、第3 款，
判決如主文。
本案經檢察官杜妍慧到庭執行職務。
中    華    民    國    98    年    11    月    23    日
                  刑事第十庭  法  官  高增泓
以上正本證明與原本無異。
如不服本判決，應於判決送達後10日內，向本院提出上訴狀。
中    華    民    國    98    年    11    月    23    日
                              書記官  王淑娟
附錄本案論罪科刑法條全文：
修正前之電子遊戲場業管理條例第15條
未依本條例規定辦理營利事業登記者，不得經營電子遊戲場業。
修正前之電子遊戲場業管理條例第22條
違反第15條規定者，處行為人1年以下有期徒刑、拘役或科或併
科新台幣500,000 元以上2500,000元以下罰金。
附表：
┌───┬─────────┬─────┬──────┐
│編號  │  電子遊戲機具    │數量（台）│IC電路板    │
├───┼─────────┼─────┼──────┤
│  1   │  至尊            │  1       │  1塊       │
└───┴─────────┴─────┴──────┘


司法院資訊處製作；財團法人民間司法改革基金會備份。
